臺灣高等法院民事判決　　　　　　　　 98年度重上字第755號
上　訴　人　皕盛開發股份有限公司
法定代理人　方坤榮
訴訟代理人　許麗紅律師
被 上訴 人　交通部台灣鐵路管理局
法定代理人　范植谷
訴訟代理人　林明勳律師
上列當事人間請求返還不當得利事件，上訴人對於中華民國98年
10月30日臺灣臺北地方法院98年度重訴字第141 號第一審判決提
起上訴，本院於100 年11月1 日言詞辯論終結，判決如下：
    主      文
上訴駁回。
第二審訴訟費用由上訴人負擔。
    事實及理由
一、上訴人起訴主張：
  (一)伊依被上訴人公告之萬華東、西車站大樓民間參與興建營運
    招商作業案申請須知（下稱申請須知）繳交履約保證金新台
    幣（下同）1,000萬元後，於民國 （下同）93年11月24日與
    被上訴人簽訂萬華（東、西）車站大樓民間參與興建營運案
    委託興建營運契約（下稱系爭契約）。被上訴人於94年8月8
    日以伊未繳足其餘5,000萬元保證金為由終止系爭契約，並
    沒收該1,000萬元之保證金。
  (二)依系爭申請須知約定，被上訴人應提供26,313㎡基地面積，
    經伊、被上訴人及被上訴人委託設計系爭工程之中華顧問工
    程公司（現改名為台灣世曦公司）會算後，於系爭契約上約
    定，伊應興建74,790㎡之樓地板面積，伊得依比例獲配樓地
    板面積，並登記為地上權人。惟，被上訴人實際提供之基地
    面積僅20,278㎡，短少6,035 ㎡，減少約百分之23，致伊無
    法履行興建74,790㎡樓地板面積之給付，亦無法完成原約定
    樓地板面積分配之地上權登記，系爭契約自始即客觀不能，
    應屬無效。
  (三)被上訴人依無效之契約，沒收伊所繳納之保證金1,000萬元
    ，為無法律上原因受有利益，致伊受有損害，爰依民法第17
    9條第1項規定請求返還；伊非因過失，確信系爭契約有效，
    於投標前、締約後，為備標、建造設計、撰擬營運計劃、財
    務規劃及承租辦公室、雇請員工等支出620萬元之費用，另
    依民法第247條第1項規定，先一部請求被上訴人賠償辦公室
    承租費用855,000元，以及被沒收之保證金1,000萬元，合計
    被上訴人應給付伊10,855,000元及法定遲延利息。
二、被上訴人則以：
  (一)上訴人另案請求伊返還本件保證金1,000萬元，業經法院判
    決駁回確定，上訴人不得再提起本件訴訟。
  (二)上訴人遲未繳足履約保證金、地上權租金及權利金等款項，
    伊依約於97年8月8日終止系爭契約，並沒收上訴人繳交之
    1,000萬元保證金，非無法律上原因而受有利益。
  (三)伊依系爭契約應交付上訴人之用地面積，應以土地登記簿登
    記以及雙方認知界址為準，上訴人應興建粗估之樓地板面積
    74,790㎡非不能調整，本件並無自始客觀不能之情形等語，
    資為抗辯。
三、原審對於上訴人之請求，判決：上訴人之訴及假執行之聲請
    均駁回。上訴人不服，提起上訴，聲明：(一)原判決廢棄。(二)
    被上訴人應給付上訴人10,855,000元及其中1,000萬元自93
    年11月24日起至清償日至，按年利率5％計算之利息；其中
    855,000元自原審起訴狀繕本送達被上訴人翌日起至清償日
    止，按年利率5％計算之利息。(三)上訴人願供擔保，請求准
    予宣告假執行。被上訴人則聲明：上訴駁回。
四、兩造不爭執事項（見本院卷第19頁-反面）：
  (一)利源營造股份有限公司（下稱利源公司）於民國93年9月2日
    與被上訴人簽訂萬華東、西車站大樓民間參與興建營運案協
    議書，上訴人係依該協議書第1條所成立之法人，利源公司
    並已將該協議書之所有權利義務移轉予上訴人。
  (二)依系爭申請須知第2.7 條第1 款規定，上訴人應支付履約保
    證金6,000萬元，上訴人僅先交付1,000萬元，即於93年11月
    24日與被上訴人簽訂系爭契約。
  (三)被上訴人曾於93年11月30日通知上訴人繳納剩餘履約保證金
    5,000萬元；於93年12月31日通知上訴人須繳納設定地上權
    租金及權利金，嗣於94年8月8日以上訴人未繳納履約保證金
    為由，終止系爭契約，上訴人3日後收受該終止契約之函文
    。
  (四)系爭契約第3章第3.1.1條第1款約定 「萬華車站之東站及西
    站車站大樓至20層樓（增建18層樓）， 初估樓地板面積74,
    790㎡為原則（以最後申請之建築執照面積為準）， 其中東
    站10層樓（3層-12層，確切樓層位置須經台北市政府同意）
    初估樓地板面積16,300㎡，為政府投資非自償部分，將提供
    台北市政府作為公益性之文教及社會服務設施之用，此部分
    樓層由民間機構興建經主辦機關勘驗合格並支付工程價款後
    ，由甲方取得產權或經甲方及台北市政府同意後逕行登記於
    台北市政府。」；依系爭申請須知第1-5至1-6頁記載系爭工
    程基地總面積為2萬6,313㎡，惟被上訴人實際提供之基地面
    積僅有2萬278㎡。
  (五)上訴人前於95年間以被上訴人終止系爭契約不合法為由，訴
    請確認兩造間之系爭契約法律關係存在，經臺灣臺北地方法
    院95年度重訴字第1220號、本院96年度重上字第86號民事判
    決上訴人之訴駁回確定（下稱另案）。
五、上訴人主張系爭契約因客觀上無法達成興建74,790㎡樓地板
    面積之給付而無效，被上訴人應依不當得利或契約標的給付
    不能之損害賠償責任，返還或賠償其沒收上訴人繳交之履約
    保證金1,000萬元及辦公室承租費用855,000元云云，被上訴
    人則執詞置辯。分述如下：
  (一)本件是否為另案確定判決之效力所及？
    1.按除別有規定外，確定之終局判決就經裁判之訴訟標的，
      有既判力，民事訴訟法第400條第1項固定有明文。惟訴訟
      法上所謂一事不再理之原則，乃指同一事件已有確定之終
      局判決者而言。其所謂同一事件，必同一當事人就同一法
      律關係而為同一之請求，或就同一訴訟標的求為相反之判
      決，或求為與前訴可以代用之判決，否則，即不得謂為同
      一事件，自不受確定判決之拘束（最高法院82年度台上字
      第1612號判決參照）。又訴訟標的，乃上訴人為確定其私
      權之請求，或所主張或否認之法律關係是否存在，欲法院
      對之加以審判之對象。而為法院審判對象之法律關係，應
      為具體特定之權利義務關係，而非抽象之法律關係，即上
      訴人起訴以何種法律關係為訴訟標的，應依上訴人起訴主
      張之原因事實定之，原告前後主張之原因事實不同，其為
      訴訟標的之法律關係自亦不同，即非同一事件（最高法院
      84年度台上字第2194號判決參照）。
    2.上訴人與被上訴人間另案臺灣臺北地方法院95年度重訴字
      第1220號確認法律關係存在等事件，先位主張被上訴人以
      上訴人未繳足保證金為由終止系爭契約不合法，聲明：確
      認兩造間之系爭契約法律關係存在；備位主張系爭契約如
      經合法終止，被上訴人未依系爭申請須知第2.6條第5款C
      及系爭契約第12.7、12.8條之約定，提出損失及負擔費用
      之計算，不得沒收上訴人全數保證金1,000萬元，爰依系
      爭契約第12.3.3條約定，聲明：被上訴人應給付1,000萬
      元及法定遲延利息，有另案判決在卷可憑（見原審卷第68
      -76頁）；本件被上訴人則係依據民法第179條不當得利及
      同法第247條第1項損害賠償規定，聲明如上。本件與另案
      之當事人同一，但本件之訴訟標的係民法第179條之不當
      得利以及同法第247條第1項之損害賠償請求權，另案備位
      之訴之訴訟標的為系爭契約第12.3.3條履約保證金之返還
      請求權，其訴訟標的不同，揆諸首揭說明，非同一事件，
      自無一事不再理原則之適用，是被上訴人抗辯本件應受另
      案確定判決效力之拘束云云，委無可取
  (二)系爭契約是否無效？
    上訴人主張：依系爭申請須知第1-5至1-6頁記載，系爭工程
    基地總面積為26,313㎡，惟被上訴人實際提供之基地面積僅
    有20,278㎡之事實，被上訴人對此不爭執（見兩造不爭執事
    項(四)），堪可採信。上訴人主張：伊、被上訴人及被上訴人
    委託設計系爭工程之中華顧問工程公司（現改名為台灣世曦
    公司）會算後，於簽訂系爭契約上約定，伊應興建74,790㎡
    之樓地板面積，惟被上訴人實際提供之基地面積僅20,278㎡
    ，致伊無法履行興建74,790㎡樓地板面積之給付，亦無法完
    成原約定樓地板面積之分配及地上權登記，系爭契約自始即
    客觀不能應屬無效云云；被上訴人則予否認，並抗辯：伊依
    系爭契約應交付上訴人之用地面積，應以土地登記簿登記以
    及雙方認知界址為準，「粗估」之樓地板面積74,790㎡係可
    調整等語。經查：
    1.按民法第246條第1項前段規定以不能之給付為契約標的者
      ，其契約無效。該項所稱之「不能之給付」者，係指自始
      客觀不能而言，亦即依社會通常觀念，債務人應為之給付
      ，不能依債務本旨實現之意。如僅係主觀、暫時之不能給
      付，自難謂其契約為無效（最高法院87年台上字第281 號
      判決參照）。
    2.上訴人主張：伊依約應興建74,790㎡之樓地板面積云云。
      惟：
      (1)系爭申請須知第1-5至1-6頁記載如下（見原審卷第81-8
        2頁）：
        基地位置：
          本案基地坐落於台北市萬華車站特定專用區之交1、
          交2、交3用地。
        基地範圍及權屬：
          交1面積12,301㎡；交2面積10,432㎡：交3面積3,580
          ㎡，面積合計「約」26,313㎡。
          就地籍資料而言，基地屬於台北市○○區○○段二小
          段1037、037-10、1037-5、1037-12、1038、1038-1
          、1037-1、1037-6等8筆土地為台鐵局管有之國有土
          地，詳表1-1：
          交1用地：1037、1037-10地號面積12,301㎡；
          交2用地：1037-5、1037-12地號面積10,432㎡；
          交3用地：1038、0000-0 0000-0、1031-6地號面積3,
                   580㎡
          小計面積26,313㎡。
      (2)兩造不爭執真正之系爭契約有如下之約定（見原審卷第
        22-47頁）：
        第3章「工作範圍」第3.1.1條「興建範圍」第1款：
          萬華車站之東站及西站車站大樓增建部分及其附屬設
          施乙方（即上訴人）必須增建東、西站車站大樓至20
          層樓（增建18層樓），初估樓地板面積74,790㎡（20
          ,509.5坪）為原則（以最後申請之建築執照面積為準
          ），其中東站10層樓〔3 層～12層（確切樓層位置須
          經台北市政府同意）〕初估樓地板面積16,300㎡（4,
          930.75坪），為政府投資非自償部分，將提供台北市
          政府作為公益性之文教及社會服務設施之用，此部分
          樓層由民間機構興建經主辦機關勘驗合格並支付工程
          價款後，由甲方取得產權或經甲方及台北市政府同意
          後逕行登記於台北市政府。
        第6章「用地」第6.1條「用地範圍及面積」：
          (甲)第6.1.1條：
            為本案興建及營運之需要，甲方應交付本案基地土
            地及建物予乙方（地上權設定比例面積應適用4.2.
            3絛之規定），其用地範圍及面積如下：
            基地南端臨接艋舺大道，北臨大理街及廣1 、廣2
            用地，西臨西園街，基地面積「約」2.63公頃。
            基地屬於台北市○○區○○段2 小段1037、1037-1
            0、1037-5、1037-12、1038、1038-1、1037-1、10
            37-6等8筆土地為甲方管有之國有土地，本案設定
            地上權面積範圍，應以「將來實際申請建照」之土
            地範圍（或實際貢獻本基地之容積範圍土地）為設
            定範圍…
          (乙)第6.1.2條：
            第6.1.1 條用地之「實際面積」以「土地登記簿登
            記」為準，其「實際使用範圍」以「雙方確認之界
            址」為準。
          (丙)第6.3.3 條：
            甲方交付本案基地供乙方使用時，應事先以書面通
            知乙方，並由雙方指派代表辦理現場會勘，甲方並
            應出具足以標示基地狀況之資料，經雙方確認無誤
            後，會勘記錄（包含地籍清冊、地籍圖、車站一、
            二平面現況圖）由乙方簽收。
        第7章「規劃、設計與興建」第7.1條「規劃設計」：
          (甲)第7.1.1 條：
            乙方應依據「萬華（東、西）車站大樓規劃設計準
            則及規範」之規定自費規劃、設計及興建萬華（東
            、西)車站大樓及附屬設施（包括第3.1.1條之興建
            範圍)，並於本契約簽約後三個月內提出「興建執
            行計畫書」予甲方審查…
          (乙)第7.1.2條：
            乙方於申請「建造執照」前應將下列文件及圖說提
            送甲方備查：工程平面詳圖、立面詳圖、剖面詳圖
            、細部設計圖、結構圖、水電、消防、空調及其他
            相關圖面；結構計算書；工程規範及施工說明書；
            施工預算書；工程進度計畫書、施工網狀圖…
          (丙)第7.1.3 條：
            乙方於興建萬華車站大樓及其附屬設施前應依規定
            取得「建照執照」，及經台北市政府都市設計審核
            通過並經甲方同意後始可施工。
          (丁)第7.1.5條：
            乙方提出之規劃、設計及興建計畫，非經甲方同意
            ，乙方不得據以辦理規劃、設計及施工，其後任何
            變更，亦應先經甲方之同意。
      (3)台北市○○區○○段2小段1037、1037-10、1037-5、10
        37-12、1038、1038-1、1037-1、1037-6等8筆土地其土
        地登記簿登記之面積，分別為7670㎡、1694㎡、6892㎡
        、825㎡、241㎡、2㎡、690㎡、2264㎡，合計20,278㎡
        ，有各該地號之土地登記簿謄本可證（見本院卷第153-
        160頁）。
      (4)據上：
        關於被上訴人應交付之基地面積部分：
          系爭申請須知載明本件基地範圍「約」26,313㎡，系
          爭契約第6.1.1條亦載明基地面積「約」2.63公頃外
          ，更將8筆基地之地號逐一載明，並於第6.1.2條約明
          ，實際應交付之面積為「土地登記簿登記」登記之面
          積，實際使用範圍以「雙方確認之界址」為準，而該
          8筆基地「土地登記簿」登記之面積合計20,278㎡，
          則被上訴人抗辯其依系爭契約應交付上訴人之基地面
          積，應以土地登記簿登記之20,278㎡，應可採信。
        關於上訴人應興建範圍之面積部分：
          (甲)系爭契約第3.1.1 條載明「初估」樓地板面積74,7
            90㎡為原則，並約明以最後申請之「建築執照」面
            積為準，其關於上訴人應興建範圍面積之約定方式
            ，與上述被上訴人應交付基地面積之約定相同，兩
            造對本件基地「約」26,313㎡之約定，均不爭執。
            被上訴人應以土地登記簿登記之20,278㎡為據，是
            關於上訴人應興建「初估」樓地板面積74,790㎡為
            原則之約定，亦應為相同之解釋，亦即應以契約明
            文約定，以最後申請「建築執照」之面積為據，是
            兩造於系爭契約上所約定初步估算之樓地板面積74
            ,790㎡，尚非上訴人依約應興建範圍之面積。
          (乙)兩造於系爭契約第7.1條約明，上訴人應於本契約
            簽約後3個月內提出興建執行計畫書，並提出各種
            文件交被上訴人備查，並依規定取得「建照執照」
            ，如有變更應經被上訴人同意後，本件方可以最後
            申請之「建築執照」面積，確定上訴人應興建範圍
            之面積。惟，上訴人自承「上訴人與被上訴人所簽
            署之『委託興建營運契約』僅進行至上訴人交付履
            約保證金即發生爭議，致簽約後依序應進行之土地
            點交、測量、指定建築線等事項皆全然停止」等語
            （見本院卷第263頁）。上訴人既未依約提出興建
            執行計畫書，並申請建築執照，則上訴人主張其依
            約應興建範圍之樓地板面積係上述粗估之74,790㎡
            ，即無足採。
          (丙)此外，上訴人主張其與被上訴人、台灣世曦公司會
            算後，於系爭契約上約定，上訴人應興建74,790㎡
            之樓地板面積云云，又未舉證以實其說，亦不足採
            信。
         關於本件樓地板面積分配及地上權登記部分，因系
           爭契約第6.1.1 條約明本案設定地上權面積範圍，
           應以「將來實際申請建照」之土地範圍為設定範圍
           ，自應以「將來實際申請建照」之土地範圍為據。
    3.上訴人主張：被上訴人實際提供之基地面積20,278㎡，致
      伊無法履行興建74,790㎡樓地板面積之約定，無法完成原
      約定樓地板面積之分配及地上權登記，系爭契約自始即客
      觀不能應屬無效云云。但：
      (1)上訴人主張其依約應興建範圍之樓地板面積係74,790㎡
        ，不可採信，詳如前述。
      (2)證人即負責本件投標設計監造之建築師陳敦欣證稱：「
        （問：兩造所簽訂之委託興建營運契約第3.1.1 條興建
        範圍之規定記載，粗估樓地板面積為74,790㎡，是否由
        你計算得出？）我是依據被上訴人之公告為規劃設計，
        樓地板面積為上訴人提供的…我一開始以為是要設計26
        ,313㎡大之土地…（問：如你與業主無法依原招標公告
        之面積興建此建築物，將以20,278㎡之基地作為設計之
        基地，會作如何之修正？）我會以20,278㎡乘以容積率
        400 ％扣掉當時已蓋好之地下室及地上1 、2 樓、空調
        出風口等面積，加上停車場面積，計算出容積樓地板面
        積，並無不能興建之問題…」等語（ 見原審卷第236頁
        反面-237頁）。
      (3)證人即被上訴人招標時之顧問林偉崇證稱：「（問：當
        時委託興建營運契約書上何以於第3.1.1 條記載粗估樓
        地板面積為74,790㎡？）這是投資人『預估』興建之樓
        地板面積…（問：委託興建契約書記載樓地板面積以最
        後申請建照之面積為準，可容許之誤差值為何？）沒有
        特定之慣例，起造時申請地上權之面積可依據實際需求
        而為『調整』…（問：招標文件中有無上述之規定？）
        契約第6.1.1條第3段…」等語（見原審卷第237頁反面
        -238頁）。
      (4)證人即本案之專案工程師羅文貞證稱：「…（問：上開
        條文規定以最後申請之建照面積為準係何意思？）由乙
        方（即上訴人）依法令之規定實際申請之建照面積為準
        。（問：系爭基地實際提供之面積與當時簽約時記載之
        面積是否有不同？）這是兩個案子，原先之合約第6.1.
        1 條有說明鐵路局會依實際申請之面積作地上權之設定
        或給予土地同意書。第二案由於道路部分與鐵道部分面
        積有予以排除，由於設定給廠商過大之土地也沒有用，
        僅是增加廠商之租金負擔，經考慮後才決定減少基地面
        積為20,278㎡，並非無法提供26,313㎡之土地，且上訴
        人並未對基地面積有任何意見…」等語（見原審卷第23
        8頁反面）。
      (5)據上，證人陳敦欣證述本案如改以20,278㎡為設計基地
        ，得以20,278㎡乘以容積率400％， 扣掉當時已蓋好之
        地下室及地上1、2樓、空調出風口等面積，加上停車場
        面積，計算出容積樓地板面積，並無不能興建之問題；
        證人林偉崇證述起造時申請之面積可依據實際需求而為
        調整；證人羅文貞亦稱本件原可提供26,313㎡之土地，
        因考慮廠商之租金負擔，才決定減少基地面積為20,278
        ㎡，本件最後應以上訴人依法令規定實際申請之建照面
        積為準等語，足認系爭合約上所載「初估」樓地板面積
        74,790㎡，可因被上訴人提供基地為20,278㎡，調整至
        上訴人依法令規定實際申請建築執照之面積，尚無不能
        興建之情事；又如前述，上訴人依約應興建範圍之樓地
        板面積，應以上訴人最後申請「建築執照」之面積為據
        ，其得申請「建築執照」之面積若干，即得興建若干面
        積之樓地板，亦無客觀不能興建該樓地板面積之問題；
        另建造後樓地板面積分配之地上權登記，係以「將來實
        際申請建照」之土地範圍為設定範圍，亦不生給付不能
        之問題，則上訴人主張本件契約因以不能給付為標的，
        客觀、自始無效云云，於法即屬無據。
      (6)上訴人主張其依約應興建範圍之樓地板面積係74,790㎡
        ，不可採信；上訴人依約應興建範圍之樓地板面積，應
        以上訴人最後申請「建築執照」之面積為據，無客觀上
        不能給付之情事，均如前述，則上訴人請求鑑定本件以
        20,278㎡為建築基地，無法興建74,790㎡樓地板面積乙
        節，縱屬真實，亦不足以證明系爭契約係以不能之給付
        為契約標的，是其主張本院前依上訴人申請送交台北市
        建築師公會鑑定，因被上訴人持有本件8筆土地之電腦
        地籍套繪圖、建物登記謄本、建物測量成果圖謄本、地
        籍圖謄本、土地複丈成果圖、現有地上建物使用執照副
        本圖說、原有建築線申請圖說副本、原有鑽探資料、原
        有結構計算書、全區測量圖等文件拒不提出（見本院卷
        第228-229頁）， 依民事訴訟法第345條第1項規定，應
        認上訴人就本件應受鑑定事項內容之主張為真正，亦即
        本件契約係以給付不能為標的，應屬無效云云，非可採
        信，附此敘明。
  (三)上訴人依民法第179條第1項、第247條第1項規定，請求被上
    訴人返還1,000萬元； 另依民法第247條第1項規定，請求被
    上訴人賠償855,000元，有無理由？
    1.按無法律上之原因而受利益，致他人受損害者，應返還其
      利益。雖有法律上之原因，而其後已不存在者，亦同；契
      約因以不能之給付為標的而無效者，當事人於訂約時知其
      不能或可得而知者，對於非因過失而信契約為有效致受損
      害之他方當事人，負賠償責任。民法第179 條、第247 條
      第1 項分別定有明文。次按主張不當得利請求權存在之當
      事人，對於不當得利請求權之成立，應負舉證責任，即應
      證明他方係無法律上之原因而受利益，致其受有損害。如
      受利益人係因給付而得利時，所謂無法律上之原因，係指
      給付欠缺給付之目的。故主張該項不當得利請求權存在之
      當事人，應舉證證明該給付欠缺給付之目的（最高法院99
      年度上字第1009號判決參照）。
    2.系爭契約並無以不能之給付為標的而無效之情事，已如前
      述，則上訴人依據民法第247條第1項規定，請求被上訴人
      賠償10,855,000元，即屬無據；系爭契約係因上訴人未繳
      納剩餘履約保證金5,000萬元， 經被上訴人催告後仍未置
      理，業經被上訴人終止系爭契約，並沒收已繳款項之事實
      ，兩造對此均不爭執（見兩造不爭執事項(三)），則被上訴
      人「依約」沒收上訴人所繳納之保證金1,000萬元， 即非
      無法律上之原因。此外，上訴人又未舉證證明本件有何欠
      缺給付目的之情事，則上訴人依民法第179條第1項規定，
      請求被上訴人返還1,000萬元，亦屬無據。
六、綜上所述，上訴人主張被上訴人僅提供20,278㎡為建築基地
    ，其客觀上無法達成興建74,790㎡樓地板面積之給付，系爭
    契約為無效之事實，不可採信， 則上訴人依民法第179條、
    第247條第1項規定， 請求被上訴人給付1,000萬元，及自93
    年11月24日起至清償日止， 按年息5％計算之法定遲延利息
    ；另依民法第247條第1項規定， 請求被上訴人給付855,000
    元，及自起訴狀繕本送達被上訴人翌日起至清償日止，按年
    息5％計算之法定遲延利息，於法均屬無據，不應准許。 原
    審為上訴人敗訴之判決，及駁回其假執行之聲請，並無不合
    。上訴意旨指摘原判決不當，求予廢棄改判，為無理由，應
    予駁回。
七、本件事證已臻明確，兩造其餘之攻擊防禦方法及提出之證據
    ，均經本院審酌後，認對判決結果不生影響，爰無庸一一論
    述，併此敘明。
八、據上論結，本件上訴為無理由，依民事訴訟法第449條第1項
    、第78條，判決如主文。
中    華    民    國    100   年    11    月    15    日
                     民事第十五庭
                         審判長法  官 林恩山
                               法  官 郭松濤
                               法  官 陳雅玲
正本係照原本作成。
如不服本判決，應於收受送達後20日內向本院提出上訴書狀，其
未表明上訴理由者，應於提出上訴後20日內向本院補提理由書狀
（均須按他造當事人之人數附繕本）上訴時應提出委任律師或具
有律師資格之人之委任狀；委任有律師資格者，另應附具律師資
格證書及釋明委任人與受任人有民事訴訟法第466條之1第1項但
書或第2項（詳附註）所定關係之釋明文書影本。如委任律師提
起上訴者，應一併繳納上訴審裁判費。
中    華    民    國   100    年    11    月    17    日
                               書記官 潘大鵬
附註：
民事訴訟法第466條之1（第1項、第2項）：
對於第二審判決上訴，上訴人應委任律師為訴訟代理人。但上訴
人或其他法定代理人具有律師資格者，不在此限。
上訴人之配偶、三親等內之血親、二親等內之姻親，或上訴人為
法人、中央或地方機關時，其所屬專任人員具有律師資格並經法
院認為適當者，亦得為第三審訴訟代理人。